【裁判字號】    90,交上易,246
【裁判日期】    901102
【裁判案由】    過失傷害
【裁判全文】
臺灣高等法院高雄分院刑事判決                    九十年度交上易字第二四六號
    上  訴  人  臺灣高雄地方法院檢察署檢察官
    被      告  甲○○
右上訴人因被告過失傷害案件，不服臺灣高雄地方法院九十年度交易字第二二０號中
華民國九十年八月十三日第一審判決（起訴案號：臺灣高雄地方法院檢察署九十年度
偵字第四一七九號），提起上訴，本院判決如左：
      主  文
上訴駁回。
      事  實
一、甲○○考領有小型車駕駛執照，於民國八十九年八月十一日凌晨一時三十五分許
    ，駕駛車牌號碼Ｅ三－００二五號自小客車，車上搭載友人乙○○，沿高雄縣岡
    山鎮○○○○○道，由西往東方向行駛，途經該路與中山南路交岔路口，本應注
    意車輛行駛時，駕駛人應注意車前狀況，隨時採取必要之安全措施，以避免危險
    之發生，及車輛行至無號誌之交岔路口，支線道車應暫停讓幹線道車先行，而依
    當時情況，並無不能注意之情事，竟疏未注意，貿然通過上開路口，適有由吳鴻
    鈞所駕駛車牌號碼ＵＢ－一三二七號自小客車，沿中山南路由北向南方向行駛，
    亦至該路口，甲○○之自小客車車頭乃撞及吳鴻鈞之車之右側車門處，致甲○○
    所搭載之同車乘客乙○○因而受有腹部鈍傷、小腸破裂、腹內膿瘍等傷害，甲○
    ○於肇事後，留在現場，對於未發覺之犯罪，主動向處理事故之員警坦承自己為
    肇事者，而接受裁判。
二、案經被害人乙○○訴由高雄縣警察局岡山分局報請臺灣高雄地方法院檢察署檢察
    官偵查起訴。
    理  由
一、訊據被告甲○○對於在右揭時、地因駕車不慎，疏未注意對方來車，致其所駕駛
    之小客車與吳鴻鈞所駕駛之小客車發生相撞，並造成其同車之被害人乙○○受傷
    之事實坦承不諱，經核與告訴人乙○○指訴之車禍發生情節，以及證人謝孟揚即
    現場處理警員所述情節相符，並有診斷證明書、道路交通事故調查報告表、現場
    照片六張附卷足證，而有關告訴人乙○○所提出之長庚紀念醫院甲診字一二八九
    號診斷證明書上所記載「腹部鈍傷、小腸破裂、腹內膿瘍」之傷勢，依財團法人
    長庚紀念醫院高雄分院表示，告訴人係因車禍受傷入院治療，期間經三次手術，
    而因其小腸破裂及膽囊炎，故于切除部分小腸及切除膽囊，此手術與以前接受之
    切除子宮手術並無關係，此有該院九十年五月二十五日九０長庚院高字第一五六
    七號函、九十年七月三日九０長庚院高字第一九八六號函足憑。另有關道路交通
    安全規則第八十九條第一項第五款所規定：小客車前座人員均應繫妥安全帶。乃
    為避免於車輛突然煞車或撞擊時，因人員向前衝撞，所導致之損傷之擴大，而非
    一繫上安全帶，即可免除車禍之發生或傷害之造成，因之告訴人疏未未繫妥安全
    帶，雖有違道路交通安全規則之規定，惟對於本件車禍之發生，並無因果關係，
    難認其對於本件車禍事故發生，與有過失。(2)按車輛行至無號誌之交岔路，支線
    道車應暫停讓幹線道車先行；汽車行駛時，駕駛人應注意車前狀況，並隨時採取
    必要之安全措施，道路交通安全規則第一百零二條第一項第二款、第九十四條第
    三項分別定有明文。被告甲○○既考領有小型車駕駛執照，對此一規定自無法諉
    為不知，而當時天候雖陰，惟夜間有照明、柏油路面、無缺陷、無障礙物、視距
    良好，而依被告之智識、能力並無不能注意之情事，竟疏於注意其為支線道車應
    暫停讓幹線道車先行，並注意車前狀況，而貿然前進，致肇事而使告訴人乙○○
    受有腹部鈍傷、小腸破裂、腹內膿瘍之傷害，是被告有過失，已經顯明。而告訴
    人乙○○之受傷與被告之過失行為間並有相當之因果關係，被告自應負過失傷害
    罪責。是本案事證已臻明確，被告犯行洵堪認定，應予依法論科。
二、核被告所為，係犯刑法第二百八十四條第一項前段之過失傷害罪。告訴人指訴雖
    稱其傷勢已達不治或難治之程度，故應變更公訴人之起訴法條等語，惟告訴人雖
    因本件車禍導致小腸破損，故予切除部分，後又因癒合不良，乃再次接受人工肛
    門手術，之後再將小腸重新接合，並切除膽囊（因膽囊炎），但其於手術後，腸
    胃功能已恢復正常，此有財團法人長庚紀念醫院高雄分院九十年七月三日九０長
    庚院高字第一九八六號函足參，是告訴人所稱其係受重大難治之傷害云云，顯有
    誤會，附予敘明。又被告於肇事後，留在事故現場，對於未發覺之犯罪，主動向
    處理事故之員警坦承其為肇事者等情事，亦據證人即承辦員警謝孟揚於原審審理
    中到庭證述屬實，為對未發覺之犯罪自首而接受裁判，應依刑法第六十二條前段
    之規定，減輕其刑。
三、原審因而依刑法第二百八十四條第一項前段、第六十二條前段、第二條第一項前
    段、第四十一條第一項，罰金罰鍰提高標準條例第一條前段、第二條規定，並審
    酌被告一時疏於注意而肇事，犯罪後坦承肇事經過，態度尚可，且已支付告訴人
    醫藥費六萬餘元，惟因賠償金額問題，被告迄今仍未能與告訴人達成民事上和解
    ，並斟酌被告之過失責任、告訴人乙○○所受傷害情況等一切情狀，量處被告拘
    役五十日。又明被告於犯罪後，刑法第四十一條於九十年一月四日修正，並於
    同月十日公布施行，有關易科罰金之部分，範圍擴大為最重本刑五年以下有期徒
    刑之罪，惟與被告所犯之罪比較後並未有影響，依刑法第二條第一項前段之規定
    ，應適用裁判時之刑法第四十一條第一項規定，並諭知易科罰金之折算標準。其
    認事用法俱無違誤，量刑並稱妥適，檢察官循告訴人請求提起上訴，仍執前開情
    詞指摘原判決不當，上訴為無理由，應予駁回。
據上論結，應依刑事訴訟法第三百六十八條，判決如主文。
本案經檢察官陳新慶到庭執行職務。
‵    華    民    國      九十      年      十        月    三十一      日
                              臺灣高等法院高雄分院刑事第三庭
                        審判長法官  謝宏宗
                                        法官  陳中和
                                        法官  莊崑山
右正本證明與原本無異。
不得上訴。
                                      書記官  邱麗莉
中    華    民    國      九十      年      十一      月        二      日
附錄：本判決論罪科刑法條：
刑法第二百八十四條第一項前段
因過失傷害人者，處六月以下有期徒刑、拘役或五百元以下罰金。致重傷者，處一年
以下有期徒刑、拘役或五百元以下罰金。
                                                                        ｋ


司法院資訊處製作；財團法人民間司法改革基金會備份。
